【裁判字號】    89,訴,339
【裁判日期】    900523
【裁判案由】    違反毒品危害防制條例
【裁判全文】
台灣基隆地方法院刑事判決                          八十九年度訴字第三三九號
    公  訴  人  台灣基隆地方法院檢察署檢察官
    被      告  甲○○
    指定辯護人  乙○○  本院公設辯護人
右列被告因毒品危害防制條例案件，經檢察官提起公訴（八十九年度偵字第七五九號
、第九九四號、八十九年度毒偵字第七八一號），本院判決如左：
    主      文
甲○○連續轉讓第二級毒品，累犯，處有期徒刑壹年。
    事      實
一、甲○○前因違反麻醉藥品管理條例案件，於民國八十六年四月間，經台灣台北地
    方法院判處有期徒刑五月確定，於八十七年八月十三日執行完畢。詎其復基於概
    括之犯意，於八十八年四月初某日晚間九時許，在台北縣瑞芳鎮○○街第二市○○○街，無償轉讓第二級毒品安非他命一小包（約半公克，足以施用一至二次之
    份量），以供丙○○施用；復於八十八年四月底某日下午一時許，在同一地點連
    續無償轉讓安非他命一小包（約相同份量），以供丙○○施用；八十八年九月九
    日，在台北縣瑞芳鎮○○路二十七巷口，將玻璃吸食器一個連同其內施用剩餘之
    微量安非他命，一併無償轉讓丁○○，以供其施用。丙○○於八十九年二月三日
    凌晨一時四十五分許，在台北縣瑞芳鎮○○○路瑞泉加油站前，為警查獲時，始
    供出上情。
二、案經台北縣警察局瑞芳分局報請台灣基隆地方法院檢察署檢察官偵查起訴。
    理      由
一、訊據被告甲○○僅坦承轉讓吸食器連同微量安非他命給予丁○○之事實，惟矢口
    否認其有轉讓安非他命給予丙○○之犯行，辯稱是丙○○自己攜帶安非他命來和
    其一起吸食云云；惟查：關於轉讓丁○○部分之事實，被告之自白核與證人丁○○所述情節相符；關於轉讓丙○○部分之事實，業據證人丙○○於警訊及偵查中
    供明（前述第七八一號偵查卷第四十一頁反面至第四十二頁）；觀之證人丙○○
    於警訊及偵查中所供內容，除對收費或借款之供述不同外，其餘大致相同；上述
    證人二人之轉讓情節復屬相似，則依罪疑利益歸被告原則，證人丙○○於偵查中
    所稱被告係「無償」轉讓之情節，應堪採信。綜上，足見被告之自白與事實相符
    ，可以採信；其否認部分，與事實不符，不足採信。其犯行洵堪認定。
二、核被告所為，係犯毒品危害防制條例第八條第二項之轉讓第二級毒品罪。被告非
    法持有毒品之低度行為，應為轉讓之高度行為所吸收，僅論以轉讓毒品罪，不必
    另論持有毒品罪。被告先後多次轉讓行為，時間緊接，犯罪構成要件相同，顯係
    基於概括犯意為之，為連續犯，應以一罪論並加重其刑。被告前曾受前述有期徒
    刑之執行，有本院被告全國前案紀錄表及台灣高等法院檢察署刑案記錄簡覆表在
    卷可按；其於有期徒刑執行完畢五年以內，再犯有期徒刑以上之本罪，為累犯，
    應再加重其刑。
三、按「比例原則」要求行政、立法及司法行為，其手段與其所欲實現之目的間，應
    有合理之比例關係，不得不成比例。「法益原則」要求刑事立法，唯在有法益侵
    害及法益危險時，始有犯罪化之必要；唯有在法益與刑罰具有相當性時，始得為
    該種刑罰或該級刑度之賦予。蓋刑事立法之核心，在於其所保護之法益。刑法之
    任務，在於法益之保護。無法益保護，無刑法可言；亦即無法益受到侵害或危險
    ，則無施以刑罰之必要。行為如未造成「法益侵害」或「法益危險」，則無將之
    犯罪化之必要。在法益侵害，為「實害犯」；在法益危險，為「危險犯」。再者
    ，法益本身依其價值評價之強度，而呈現法益位階。生命、身體、自由、名譽、
    財產五者，按其順序，而高低位階化。生命法益最高，其次身體法益，其次自由
    法益，其次名譽法益，而財產法益最低。此五種傳統法益，稱之為「個人法益」
    。在個人法益以外之「一般法益」或「團體法益」，亦必須其與個人法益具有關
    連性者，始得為刑法所保護之一般法益。危險犯不過造成法益危險，亦未至法益
    侵害，亦立法加以犯罪化。其原因無他，以其對最高位階之生命法益造成危險。
    惟刑法之有預備殺人罪、預備放火罪、預備強盜罪、預備擄人勒贖罪，均因其故
    意行為已造成生命法益之危險；否則，各該罪即無設預備犯之必要。如係單純對
    身體、自由、名譽、財產等法益危險之故意行為，並未加以犯罪化而設預備犯。
    然則，製造、運輸、販賣或轉讓毒品之行為，不過對「身體」法益具有危險，對
    高位階之生命法益尚無直接危險，何以仍須加以犯罪化？蓋施用毒品者，其身體
    往往產生強烈耐藥性、依賴性和禁斷症狀，進而對疼痛感覺遲緩、呼吸被抑制、
    瞳孔收縮等；如持續濫用至中毒，或因呼吸衰竭，或因血壓降低而至休克死亡。
    其危及者係不特定多數人，並非少數人，亦即少量毒品即有大量危險，以是之故
    ，立法將之犯罪化。惟依法益原則觀之，將製造、運輸、販賣或轉讓毒品行為犯
    罪化，係「危險犯」之立法，並非實害犯之立法，有防患於未然之意，其犯罪化
    之立法固亦有據；然則，製造、運輸之後，必以販賣或轉讓為最後目的，而販賣
    或轉讓毒品乃必須買受者自願配合，亦即需要相對人協力始得完成之行為。因此
    ，即便應予重罰，充其量只能依罪刑相當原則而比例加重，處以自由刑即為已足
    ，如本件轉讓行為（六月以上五年以下）是，不應有剝奪其生命法益之相對死刑
    以及使之永久隔離社會之無期徒刑！觀之二十四年施行之刑法，其第二百五十七
    條第二項之販賣或運輸海洛因罪之刑罰，不過三年以上十年以下有期徒刑而已，
    對於轉讓行為尚且不罰自明；乃四十四年施行之肅清煙毒條例，其第五條第一項
    製造、運輸、販賣毒品罪之刑罰，竟為唯一死刑；遲至八十一年修法時，始改為
    死刑或無期徒刑。未料，八十七年公布施行之毒品危害防制條例沿之，仍為死刑
    與無期徒刑。死刑或無期徒刑之刑罰所欲保護者，竟是身體法益，並非生命法益
    ；其所欲防止者，竟是法益危險行為，並非法益實害行為。相形之下，可知以死
    刑或無期徒刑而處罰製造、運輸或販賣毒品之行為，不合法益原則甚明。惟本件
    既然止於轉讓，本院對此不擬深論。
四、次按「罪刑相當原則」要求法官在量刑時，應依法益之位階，重所當重，輕所當
    輕，必使罪得其刑而刑當其罪；不得重罪而輕判，或輕罪而重判；期使責任與刑
    罰得以相適應，而具有相當性。地藏十輪經（第三卷）云：「若犯重罪，應重治
    罰；若犯中罪，應中治罰；若犯輕罪，應輕治罰；令其慚愧，懺悔所犯。」其此
    之謂也！本院審酌上情，再參以被告之品性、生活狀況、智識程度、犯罪之目的
    、手段、犯罪時所受刺激、犯罪後之態度等一切情狀，特別考量被告轉讓之數量
    甚少，轉讓之次數不多，認為量處如主文第一項所示之有期徒刑，已可使其罪刑
    相當，爰宣告之，以示儆懲，並期被告之自新。
五、據上論斷，應依刑事訴訟法第二百九十九條第一項前段、毒品危害防制條例第八
    條第二項、刑法第十一條前段、第五十六條、第四十七條而判決如主文。
本案經檢察官黃士元到庭執行職務。
中      華      民      國    九十      年      五      月    二十三    日
                                    台灣基隆地方法院刑事庭
                                        法  官  陳  志  祥
右正本證明與原本無異。
如不服本判決，應於判決送達後十日內，向本院提出上訴狀，敘述上訴之理由，上訴
於台灣高等法院，並應按他造當事人之人數附具繕本。
中      華      民      國    九十      年      五      月    二十八    日
                                        書記官  陸  清  敏
附錄：
毒品危害防制條例第八條第二項：
轉讓第二級毒品者，處六月以上五年以下有期徒刑，得併科新台幣七十萬元以下罰金
。


司法院資訊處製作；財團法人民間司法改革基金會備份。
